【裁判字號】    99,審交訴,4
【裁判日期】    990225
【裁判案由】    公共危險等
【裁判全文】
臺灣高雄地方法院刑事判決             99年度審交訴字第4號
公  訴  人  臺灣高雄地方法院檢察署檢察官
被      告  丙○○
            甲○○
上列被告因公共危險案件，經檢察官提起公訴（98年度偵字第33
310 號），被告於準備程序中就被訴事實為有罪之陳述，經本院
告知簡式審判程序之旨，並聽取被告與公訴人之意見後，本院合
議庭裁定由受命法官獨任進行簡式審判程序，判決如下：
    主  文
丙○○共同犯肇事致人傷害逃逸罪，累犯，處有期徒刑柒月。
甲○○共同犯肇事致人傷害逃逸罪，處有期徒刑柒月。緩刑貳年
年，緩刑期間應依檢察官通知之期間、方法向國庫支付新臺幣貳
萬元。
    事實及理由
一、犯罪事實
    丙○○前於民國84年間，因妨害自由、肅清煙毒條例等案件
    ，分別經法院判處有期徒刑9 月、3 年5 月確定，及於85年
    間因肅清煙毒條例經法院判處有期徒刑3 年8 月確定，上開
    各罪接續執行，嗣經假釋、撤銷假釋並執行殘刑；另於90年
    間因偽造文書案件，經本院判處有期徒刑10月確定，與上開
    殘刑接續執行，於95年5 月28日縮短刑期執行完畢。詎其仍
    不知悔改，於98年10月24日夜間，騎乘鄭隆鏐所有之車牌號
    碼XYH-712 號重型機車搭載甲○○外出，嗣於同日下午10時
    5 分許，沿高雄市○○區○○路大公陸橋由西往東方向行駛
    ，行經大公路與建國四路之交岔路口處時，當時大公路行車
    管制號誌係為紅燈，其雖明知機車行駛至交岔路口時為行進
    或轉彎等行車動態均應遵守燈光號誌，且依當時並無不能注
    意之情事，詎其為自大公路逆向駛入建國四路往北方向，逕
    行穿越其行駛之大公路停止線而駛入系爭交岔路口內並欲為
    左轉，適有乙○○騎乘車牌號碼XTN-216 號重型機車沿高雄
    市鹽埕區○○○路由北往南方向直行，並依建國四路之綠燈
    號誌直行穿越該交岔路口，乙○○機車車頭遂撞及至丙○○
    機車之左側車身，致使乙○○機車人車均倒地，乙○○因此
    受有右手擦傷及雙膝挫傷等之傷害（傷害部分經告訴人當庭
    撤回告訴，並經本院另為不受理判決）。丙○○於肇事後，
    雖有下車查看，但並未立即報警或採取必要之救護，竟與乘
    客甲○○共同基於肇事逃逸之犯意聯絡，即由甲○○騎乘上
    開重型機車搭載丙○○逃離現場，嗣經乙○○自行就醫並由
    路人發現後報警處理及提供前開丙○○所騎乘機車車號，始
    循線查悉上情。
二、按本件被告丙○○、甲○○所犯係死刑、無期徒刑、最輕本
    刑為3 年以上有期徒刑以外之罪，其於準備程序就前揭被訴
    事實為有罪之陳述，經受命法官告知簡式審判程序之旨，並
    聽取其與公訴人之意見後，本院認無不得或不宜改依簡式審
    判程序進行之處，爰依刑事訴訟法第273 條之1 第1 項、第
    284 條之1 ，裁定本件由受命法官獨任進行簡式審判程序，
    合先敘明。
三、上揭犯罪事實，業據被告丙○○、甲○○於本院審理中坦承
    不諱，核與告訴人即證人乙○○、證人劉明隆於警詢、偵訊
    中指述相符，並有高雄市立聯合醫院於98年10月25日所出具
    之診斷證明書1 紙、重型機車駕駛執照影本、道路交通事故
    現場圖、道路交通事故調查報告表(二)、高雄市政府警察局交
    通大隊交通事故談話紀錄表、高雄市政府警察局舉發違反道
    路交通管理事件通知單各1 紙、高雄市○○○○○道路交通
    事故及監視錄影畫面翻拍照片13張、車號查詢重型機車車籍
    、證號查詢機車駕駛人及和解書各1 紙在卷足憑，足徵被告
    自白核與事實相符，堪予採信。
三、核被告丙○○、甲○○所為，均係犯刑法第185 條之4 肇事
    逃逸罪。又按刑法第185 條之4 肇事逃逸罪，其構成要件行
    為，並非「肇事」行為本身，而是肇事後未對傷者施以救助
    之故意「逃逸」行為，只要行為人對其肇事行為造成被害人
    之傷亡結果有所認識而仍逃逸，即屬該當。查被告甲○○雖
    非肇事時之駕駛人，本非該罪所欲處罰之對象，惟其對於共
    同被告丙○○肇事致人受傷之結果已有認識，竟由其駕駛上
    開肇事車輛附載本件肇事之駕駛人即被告丙○○逃離現場，
    顯見被告甲○○就肇事逃逸之犯行，確與被告丙○○間，具
    有犯意之聯絡及行為分擔，揆諸前揭說明，被告甲○○雖非
    駕駛人，仍應依刑法第31條第1 項前段規定，論以共同正犯
    。又被告丙○○曾有如事實欄所述犯罪科刑及執行狀況，有
    其臺灣高等法院被告前案紀錄表在卷可佐，其於有期徒刑執
    行完畢後5 年內，故意再犯本件有期徒刑以上之罪，為累犯
    ，應依刑法第47條第1 項規定加重其刑。
四、爰審酌被告丙○○、甲○○肇事後逃逸，極易使傷者失卻第
    一時間之救治機會及肇事現場證據之保全，對告訴人乙○○
    之身體、生命安全等危害不可謂之不大，惟渠等於本院訊問
    時均已坦承犯行、深表悔悟，且與告訴人乙○○達成和解，
    過失傷害部分並據被害人乙○○當庭表示願意原諒被告2 人
    ，及願意撤回告訴等情，有本院準備程序筆錄、撤回告訴狀
    、和解書各1 紙附於本院卷可稽，並綜合考量被告2 人之生
    活狀況、智識程度、犯罪之動機、手段等一切情狀，分別量
    處如主文所示之刑，以資懲儆。末查被告甲○○未曾受有期
    徒刑以上刑之宣告，有其臺灣高等法院被告前案紀錄表1份
    在卷可按，茲念其僅因一時失慮以致誤罹刑章，事後更已坦
    承犯行，深具悔意，並與告訴人達成和解，經告訴人原諒，
    已如前述，信其經此起訴及審判程序，理當知所警惕，信無
    再犯之虞，遂認前開所宣告之刑以暫不執行為適當，併依刑
    法第74條第1 項第1 款規定諭知主文所示之緩刑期間，以啟
    自新。再為促使被告甲○○日後得以知曉尊重法治之觀念，
    本院乃認除前開緩刑宣告外，另有賦予被告甲○○一定負擔
    之必要，遂併予參酌被告甲○○係單親之低收入戶家庭，育
    有2 名幼女等情，有其提出之高雄市中低收入單親家庭子女
    托育津貼補助證影本在卷可憑，諭知被告應向國庫支付新臺
    幣2 萬元，方能符合本件緩刑目的，併此敘明。
據上論斷，應依刑事訴訟法第284 條之1 、第273 條之1 第1 項
、第299 條第1 項前段，刑法第31條第1 項前段、第28條、第18
5 條之4 、第47條第1 項、第74條第1 項第1 款、第2 項第4款
，判決如主文。
本案經檢察官丁○○到庭執行職務。
中    華    民    國    99    年    2     月    25    日
                   交通法庭    法  官   呂明燕
以上正本證明與原本無異。
如不服本判決應於收受送達後10日內向本院提出上訴書狀，並應
敘述具體理由；如未敘述上訴理由者，應於上訴期間屆滿後20日
內向本院補提理由書（均須按他造當事人之人數附繕本）「切勿
逕送上級法院」。
中    華    民    國    99    年    2     月    25    日
                              書記官    張琇晴
附錄本判決論罪之法條：
刑法第185條之4
駕駛動力交通工具肇事，致人死傷而逃逸者，處六月以上五年以
下有期徒刑。

司法院資訊處製作；財團法人民間司法改革基金會備份。
